【裁判字號】    92,上更(一),233
【裁判日期】    921031
【裁判案由】    違反著作權法等
【裁判全文】
臺灣高等法院刑事判決                        九十二年度上更(一)字第二三三號
    上  訴  人  臺灣臺北地方法院檢察署檢察官
    上  訴  人
    即  被  告  乙○○
                丙○○
    被      告  甲○○
    右三人共同
    選任辯護人  文  聞  律師
                李傑儀  律師
                黃慧婷  律師
右上訴人等因被告等違反著作權法等案件，不服臺灣台北地方法院九十年度訴字第四
九四號，中華民國九十年十二月十日第一審判決（起訴案號：臺灣台北地方法院檢察
署八十九年度偵字第一八五五八號）提起上訴，及移送併辦（台灣桃園地方法院檢察
署九十年度偵字第二一二七八號），判決後，經最高法院發回更審，本院判決如左：
    主  文
原判決關於甲○○、乙○○、丙○○部分撤銷。
甲○○共同以明知為侵害著作權之物，以意圖營利而交付之方法，侵害他人之著作財
產權為常業，累犯，處有期徒刑壹年拾月。扣案如附表三所示之物均沒收。
乙○○共同以明知為侵害著作權之物，以意圖營利而交付之方法，侵害他人之著作財
產權為常業，處有期徒刑壹年貳月。扣案如附表三、附表四所示之物均沒收。
丙○○共同以明知為侵害著作權之物，以意圖營利而交付之方法，侵害他人之著作財
產權為常業，處有期徒刑壹年肆月。扣案如附表三、附表四所示之物均沒收。
    事  實
一、甲○○前因賭博罪，經台灣士林地方法院判處有期徒刑五月，如易科罰金以三百
    元折算一日，於民國（以下同）八十四年四月十日確定，並於八十四年六月六日
    易科罰金執行完畢，竟不知警惕，與乙○○、丁○○（業經臺灣台北地方法院以
    共同以明知為侵害著作權之物，以意圖營利而交付之方法，侵害他人之著作財產
    權為常業，處有期徒刑壹年壹月，緩刑肆年確定在案）、丙○○及綽號「小李」
    之姓名年籍不詳成年男子五人，明知不詳姓名之成年男子所兜售之電腦遊戲程式
    光碟片，透過日本商新力電腦娛樂股份有限公司（下稱新力公司）所生產之「Ｐ
    ＬＡＹＳＴＡＴＩＯＮ」、「ＰＬＡＹＳＴＡＴＩＯＮ２」（下稱ＰＳ１、ＰＳ
    ２）電視遊樂器執行，在輸出端電視畫面上可顯現新力公司向經濟部中央標準局
    （現改制為智慧財產局，以下同）申請註冊核准之「ＰＳ設計圖」、「ＰＬＡＹ
    ＳＴＡＴＩＯＮ」商標圖樣（如附表一編號１、２所示）；透過日本商世雅企業
    股份有限公司（ＳＥＧＡ，下稱世雅公司）所生產之「ＤＲＥＡＭＣＡＳＴ」（
    下稱ＤＣ）電視遊樂器執行，則在輸出端電視畫面上可顯現世雅公司申請註冊核
    准之「ＳＥＧＡ」商標圖樣（如附表一編號３所示）；且於將上開電腦遊戲程式
    光碟片分別置入上開遊戲主機讀取後，在輸出端電視畫面上可分別顯現日本商思
    奎爾股份有限公司（ＳＱＵＡＲＥＣＯ．，ＬＴＤ下稱思奎爾公司）申請註冊核
    准之「ＦＩＮＡＬＦＡＮＴＡＳＹ」商標圖樣（如附表一編號４所示）、日本商
    卡波光公司（，CAPCOM，下稱卡波光公司）申請註冊核准之「ＣＡＰＣ
    ＯＭ」商標圖樣（如附表一編號５所示）；日商可樂美股份有限公司（，
    英文為ＫＯＮＡＭＩＣＯ．，ＬＴＤ下稱可樂美公司）申請註冊核准之「ＫＯＮ
    ＡＭＩ」商標圖樣，（如附表一編號８所示，原審漏載應予補充）（以上各商標
    之註冊號數、專用期間及指定使用商品均詳如附表一所示）；並明知附表二所示
    之電腦遊樂器程式之遊戲光碟片，係不詳姓名年籍之人擅自重製新力公司、思奎
    爾公司、卡波光公司、可樂美公司及美商藝電公司（Electronic Arts Inc.下稱
    藝電公司），或同步於中華民國管轄區域內首次發行（起訴書誤載為三十日內）
    ，或係依中美著作權協定第一條，受我國著作權法保護之著作物，竟共同基於意
    圖販售營利為常業及侵害他人商標專用權之概括犯意聯絡，自八十九年二月初某
    日起，由甲○○及綽號「小李」之成年男子（「小李」在八十九年八月廿日許退
    股，分得新臺幣〈下同〉八十萬元）在臺北市○○路三二一巷十弄十號五樓處經
    營光碟倉庫，由該姓名年籍不詳之成年男子處，以ＰＳ、ＤＣ光碟片每片十七至
    二十元、ＰＳ２光碟片每片四十至四十五元不等之價格購入仿冒新力公司、世雅
    公司、卡波光公司、思奎爾公司、可樂美公司、藝電公司享有商標權及著作權之
    盜版電腦遊戲程式光碟片後，再以ＰＳ１、ＤＣ光碟片每片廿五元、ＰＳ２光碟
    片每片六十至七十元不等之價格販售交付予不特定人，先於八十九年二月間某日
    起以薪資每月四萬五千元、補貼油錢五千元之代價僱用丙○○，並分別於同年六
    月間某日起及七月間某日起以相同薪資僱用乙○○及丁○○，由丙○○、乙○○
    及丁○○為其運送前開盜版遊戲光碟片予購買之人，賺取差價牟利，恃以為生，
    並以之為常業。嗣於八十九年九月十四日晚間十一時許，為警持搜索票在前揭臺
    北市○○路三二一巷十弄十號五樓處光碟倉庫查獲，並在倉庫內扣得如附表三所
    示之物。
二、丙○○、乙○○復與真實年籍不詳之成年男子己○○（未經檢察官起訴）共同承
    前常業意圖販賣侵害他人著作權之物營利及行使偽造私文書暨侵害他人商標專用
    權之概括犯意聯絡，均明知由不詳姓名之人未經授權重製之電腦遊戲程式光碟片
    ，透過新力公司所生產之ＰＳ１、ＰＳ２電視遊樂器執行，在輸出端電視畫面上
    可顯現新力公司申請註冊核准之「ＰＳ設計圖」、「ＰＬＡＹＳＴＡＴＩＯＮ」
    商標圖樣（如附表一編號１、２所示）；透過世雅公司所生產之ＤＣ電視遊樂器
    執行，則在輸出端電視畫面上可顯現世雅公司申請註冊核准之「ＳＥＧＡ」商標
    圖樣（如附表一編號３所示）；且均明知將上開電腦程式遊戲光碟片分別置入上
    開遊戲主機讀取後，於輸出端電視畫面上可分別顯現思奎爾公司申請註冊核准之
    「ＦＩＮＡＬＦＡＮＴＡＳＹ」商標圖樣（如附表一編號４所示）、日商南歌股
    份有限公司（Namco Limited，下稱南歌公司）申請註冊核准之「 ＴＩＭＥＣＲ
    ＩＳＩＳ」、「ｎａｍｃｏ」商標圖樣（如附表一編號６、７所示）、可樂美公
    司申請註冊核准之「ＫＯＮＡＭＩ」、「ＭＥＴＡＬＧＥＡＲＳＯＬＩＤ」商標
    圖樣（如附表一編號８、９所示），並明知「ＦＩＮＡＬＦＡＮＴＡＳＹⅧ」、
    「ＦＩＮＡＬＦＡＮＴＡＳＹⅨ」電腦遊戲程式光碟片之外觀及封面紙上印有思
    奎爾公司上開商標圖樣、「ＴＩＭＥＣＲＩＳＩＳ２」電腦遊戲程式光碟片外觀
    上印有南歌公司上開商標圖樣、如附表四編號二所示之電腦遊戲程式光碟片之外
    觀上印有可樂美公司申請註冊核准之「ＭＥＴＡＬＧＥＡＲＳＯＬＩＤ」商標圖
    樣（以上各商標之註冊號數、專用期間及指定使用商品均詳如附表一所示）；又
    均明知如附表四編號一所示之電腦遊樂器程式之遊戲光碟片，係不詳姓名年籍之
    人擅自重製新力公司、世雅公司、思奎爾公司、卡波光公司、南歌公司、日商Ｗ
    ＯＷ股份有限公司，或同步於中華民國管轄區域內首次發行，或係依中美著作權
    協定第一條，受我國著作權法保護之著作物，乙○○自九十年六月中旬起，丙○○自九十年八月一日開始，以每運送盜版電腦遊戲程式光碟片一趟五百元至一千
    元之代價，受僱於己○○，運送前開盜版電腦遊戲程式光碟片至約定地點或交予
    購買之人，賺取差價牟利，並恃以為生以之為常業。嗣於九十年十一月二十七日
    十六時許，經警在台北縣泰山鄉○○路○段九六一號地下室查獲丙○○及乙○○
    ，並於同址六樓倉庫查扣如附表四所示之物品。
三、案經內政部警政署保安警察第二總隊第一大隊第一中隊移送及新力公司、世雅公
    司、卡波光公司、思奎爾公司、可樂美公司、藝電公司告訴臺灣臺北地方法院檢
    察署檢察官偵查起訴，及台灣桃園地方法院檢察署移送併辦。
    理  由
一、上訴人即被告乙○○、丙○○及被告甲○○之供述暨辯解：
    訊之被告甲○○坦承於右揭事實欄一所載之時、地，僱用乙○○、丙○○、丁○○等人載運盜版光碟等情不諱，惟辯稱檢察官上訴所指之犯行與伊無關云云。訊
    據上訴人即被告（以下簡稱被告）乙○○、丙○○固均坦承有於右揭時地，分別
    受僱於甲○○及真實姓名年籍不詳之成年男子己○○，擔任運送盜版光碟之工作
    ，惟均否認為常業犯云云。
二、認定犯罪事實所憑之證據及理由：
（一）查獲及扣案物品：
      右揭事實欄一之部分，業據被告甲○○、乙○○、丁○○、丙○○迭於警訊、
      原審及本院審理時供承不諱，且經告訴人新力公司、世雅公司、卡波光公司、
      思奎爾公司、可樂美公司及藝電公司指訴綦詳，並有查獲現場照片八紙（見八
      十九年度偵字第一八五五八號偵查卷（一）第三十六至三十九頁），及如附表
      三所示之光碟片共十七萬九千九百二十八片、戊○○○○○○○紙四十二箱、
      供秤光碟片重量之電子秤五台、遊戲主機（含手把）四部、電腦一台（含主機
      、螢幕、鍵盤、印表機等周邊設備）、傳真機一部、遊戲光碟母片二片、照相
      製版底片九張扣案可佐；右揭事實欄二之部分，業據被告丙○○、乙○○於本
      院自承在卷，並經告訴人新力公司、世雅公司、思奎爾公司、南歌公司及可樂
      美公司指訴明確，且有查獲現場照片十四張（參台灣桃園地方法院檢察署九十
      年度偵字第二一二七八號告訴狀），及如附表四所示之盜版電腦遊戲程式光碟
      片、戊○○○○○○○紙四十一箱、出貨單二十一張、訂貨單五張、帳冊一本
      、PS、PS2、DC 三款遊戲主機各一部、遊戲光碟母片六片及照相製版底片四張
      扣案可資佐證。
（二）商標專用權及著作權保護暨歸屬之認定：
  １、商標專用權之標的及歸屬認定：
      附表一所示告訴人等向經濟部智慧財產局申請註冊核准之商標圖樣，係用以表
      彰告訴人等商品之品質及商譽，分別經指定使用於特定商品，現均仍在商標專
      用期間內，有告訴人等提出之商標註冊證在卷足稽（以上分別參台灣台北地方
      法院檢察署八十九年偵字第一八五五八號偵查卷宗、台灣桃園地方法院檢察署
      九十年度偵字第二一二七八號告訴狀），日商新力公司、世雅公司、思奎爾公
      司、卡波光公司、南歌公司、可樂美公司分別享有如附表一所示之商標專用權
      ，甚明。
  ２、著作權標的、著作權保護及歸屬之認定：
  （１）如附表二、附表四編號一所示著作及歸屬：
        本件如附表二所示之「ＧＴ（ＧＲＡＮＴＵＲＩＳＭＯ２）實戰賽車II」、
        「ＴＨＥＬＥＧＥＮＤＯＦＤＲＡＧＯＮ龍騎士傳說」、「ＡＰＥＥＳＣＡ
        ＰＥ抓猴啦」、「ＣＲＡＳＨＢＡＮＤＩＣＯＯＴＲＡＣＩＮＧ瘋狂小子II
        」、「ＣＨＡＳＥＴＨＥＥＸＰＥＸＳＳ列車驚魂」遊戲光碟電腦程式軟體
        著作為新力公司所著作，「放浪冒險譚（浪客傳記、ＶＡＧＲＡＮＴＳＴＯ
        ＲＹ）」、「太空戰士第八代、（ＦＩＮＡＬＦＡＴＡＳＹⅧ）」、「太空
        戰士第九代（ＦＩＮＡＬＦＡＴＡＳＹⅨ）及「聖劍傳說ＬＥＧＥＮＤＯＦ
        ＭＡＮＡ」遊戲光碟之電腦程式軟體著作為思奎爾公司所著作；「惡靈古堡
        II、III、射擊版（ＢＩＯＨＡＺＡＲＤII、III、ＧＵＮＳＵＲＶＩＶＯＲ）
        」、「恐龍危機（ＤＩＮＯＣＲＩＳＩＳ）」遊戲光碟之電腦程式軟體著作
        為卡波光公司所著作；「勁爆熱舞II」（ＤＡＮＣＥＤＡＮＣＥＲＥＶＯＬ
        ＵＴＩＯＮ２）、「勁爆熱舞III」（ＤＡＮＣＥＤＡＮＣＥＲＥＶＯＬＵＴ
        ＩＯＮ３）電腦程式著作，為可樂美公司所著作，「NBA Live 99」、「NBA
        LIVE 2000」、「FIFA 2000」電腦程式著作為藝電公司所著作，又如附表四
        編號一所示之「ＧＴ實戰賽車（GRAN TURISMO2）」、「袋鼠克拉修（CRASH
        BANDICOOT CARNIVAL）」電腦程式軟體著作為新力公司之著作，「惡靈古堡
        ２（BIOHAZARD2）」、「惡靈古堡３（BIOHAZARD3 LAST ESCAPE）」、「洛
        克人X5（ROCKMAN X5）」電腦程式軟體著作為卡波光公司之著作，「太空戰
        士８（FINAL FANTASY 8）」、「太空戰士９（FINAL FANTASY 9）」電腦程
        式軟體著作為思奎爾公司之著作，有告訴人公司之著作權證明足憑，依附表
        二所示該著作權證明顯示，其發行日期均在九十一年（即
        一月一日我國正式加入「世界貿易組織」（ＷＴＯ）之前，至明。
  （２）附表二、四編號一所示遊戲光碟片著作是否受我國著作權保護之認定：
    Ａ、九十一年一月一日我國正式加入「世界貿易組織」（ＷＴＯ）前對系爭著作
        權保護規範：
        按我國著作權法於民國七十四年七月十日修正由註冊主義改採原創主義，對
        於本國人兼採任意註冊主義，惟對於外國人仍採註冊主義。嗣於八十一年六
        月十日修正之著作權法廢止註冊主義改採絕對原創保護主義，惟仍許登記，
        登記僅為對抗要件，同時，追溯外國人著作保護規定（即增訂第一百零八條
        ），凡依民國七十四年七月十日修正著作權法註冊之外國人著作，仍享有我
        國著作權法之著作權。至於八十一年六月十日修正之著作權法及現行著作權
        法，不論本國人或外國人均採原創保護主義，惟在世界貿易組織協定在中華
        民國管轄區域內生效日之前（即九十一年一月一日），仍需符合首次發行或
        同步發行之要件。換言之，外國人之著作，於中華民國區域外，首次發行後
        三十日內在中華民國管轄區域內發行者，如該外國人之本國，對中華民國人
        之著作，在相同情形下，亦予以保護且經查證屬實者，得享有著作權，著作
        權法第四條第一款，定有明文。而日本昭和四十五年（一九七○年）五月六
        日法律第四十八號修正著作權法第六條之規定：「（受保護之著作權）著作
        符合以下各項規定者，受本法保護：日本國民之著作；最初在國內發行之著
        作（包括最初在本法規定以外之地方發行者，從該發行日三十日以內在日本
        國內發行之著作）；前二項以外，依據條約本國負有保護義務之著作」。核
        與我國著作權法第四條第一款之規定相當，堪認日本國民得依我國法第四條
        第一款之規定享有著作權。按著作權法第四條規定「外國人之著作合於左列
        情形之一者，得依本法享有著作權。但條約或協定另有約定，經立法院議決
        通過者，從其約定。１、於中華民國管轄區域內首次發行，或於中華民國管
        轄區域外首次發行後三十日內在中華民國管轄區域內發行者。但以該外國人
        之本國，對中華民國人之著作，在相同之情形下，亦予保護且經查證屬實者
        為限。２、依條約、協定或其本國法令、慣例，中華民國人之著作得在該國
        享有著作權者」，而與我國有著作權互惠關係，其國人之著作得依前述條文
        第二款之規定，受我國著作權法之保護者，計有美國、英國、香港、西班牙
        僑民及韓國僑民。查日本與我國並無著作權互惠關係，日本人之著作不得依
        上述條文第二款之規定，受我國著作權法之保護。惟查我國人之著作如於日
        本首次發行，或於其他國家或地區首次發行後三十日內於日本管轄區域內發
        行，亦受著作權法之保護。從而，日本雖與我國無著作權互惠關係，惟其著
        作如合於著作權法第四條第一款之規定，亦可受著作權法之保護，是依前揭
        規定及說明，日本之著作物如於中華民國管轄區域內首次發行，或於中華民
        國管轄區域外首次發行後三十日內在中華民國管轄區域內發行者，在我國亦
        受著作權法之保護（內政部八十一年八月八日 (81) 台內著字第八一一五二
        四九號函、內政部八十三年九月二十四日 (83) 台內著字第八三二○四八七
        號函及最高法院九十年度台非字第六七號判決參照）。
    Ｂ、附表二所示美商藝電公司「NBA Live 99」、「NBA LIVE 2000」、「FIFA
        2000」等電腦程式軟體著作物是否受我國著作權法保護？
        附表二所示美商藝電公司「NBA Live 99」、「NBA LIVE 2000」、「FIFA
        2000」等電腦程式軟體著作物係美商藝電公司（Electronic Arts Inc.公司
        負責人為Ruth A.Kennedy，公司址設209 Redwood Shores Pakway, Redwood
        City CA00-  0000-0000 U.S.A.）擁有著作權之電腦程式著作物，依著作權
        法第四條第二款及八十二年七月十六日簽署生效之「北美事務協調委員會與
        美國在臺協會著作權保護協定」受我國著作權法保護之著作物，非經美商藝
        電公司之同意或授權，亦不得擅自重製、散布或意圖營利而交付，應可認定
        。
    Ｃ、附表二、四編號一所示遊戲光碟片著作（前列Ｂ項除外）是否符合在中華民
        國管轄區域內發行要件之認定：
   （a）「發行」要件：
        前開所指之「發行」，依著作權法第三條第一項第十二款之規定，係指權利
        人散布能滿足公眾合理需要之重製物；而所謂「散布」，依同法同條項第十
        一款之規定，則指不問有償或無償將著作之原件或重製物提供公眾交易或流
        通之謂。不惟如是，著作權法第四條第一款前段所謂「外國人之著作於中華
        民國管轄區域內首次發行」得享有著作權之規定，重在發行之事實，故如合
        於首次發行，使不特定之多數人得共見共聞，知有新著作物之發表即克當之
        。故如著作人於自行或委託他人重製後，另交由總經銷公司輾轉批售於零售
        店，約定某日統一推出陳列販售，並經提出將重製物出售於總經銷公司與經
        銷公司出售於零售商之發票，以及宣傳海報、媒體廣告、報導等資料，則著
        作人主張系爭著作首次在中華民國管轄區域內發行，即非無據，最高行政法
        院  著有八十三年判字第一三七四號判決足資參照。至於如何達到著作權法
        之「發行」所要求：「散布能滿足公眾合理需要之重製物」，則應考量當時
        之市場規模、市場狀態、著作種類、該產品之生命週期、市場佔有率、銷售
        狀態或其他足以影響市場運作之相關因素等，於個案中依具體情況加以衡量
        而定，並不單以進口數量作為唯一標準，此有最高法院九十二年度台上字第
        二○九五號刑事判決之新近見解可資參照。
   （b）系爭電視遊樂器遊戲軟體確有「散布」之事實：
        I日本商新力公司、香港新力公司與我國英特全公司（更名為訊源國際股份
          有限公司，以下同）之關係：
          查告訴人為依日本國法律有效設立之公司，係世界知名之電視遊戲器材製
          造暨電腦遊戲軟體設計廠商，主要從事PlayStation、PlayStation 2系統
          電視遊樂器主機，並自行或授權其他遊戲軟體設計公司，開發可適用於上
          開各該系統主機之遊戲軟體。告訴人在軟體開發完成後，基於公司整體行
          銷、管理目的之考量，則分別由告訴人於美洲、歐洲、亞洲等地區成立之
          子公司，視當地市場之規模及需求，將遊戲軟體重製物提供公眾交易或流
          通。於包含台灣在內之亞洲地區或國家，以上發行著作重製物之工作，係
          由子公司香港商．新力電腦娛樂有限公司Sony Computer Entertainment
          HONG KONG  LTD.（下稱香港新力公司）負責，代告訴人於台灣等亞洲地
          區發行著作重製物，此觀由PlayStation台灣官方網站（網址http://www.
          sceh.com.tw）及國內統籌網域名稱註冊及 IP位址發放之財團法人台灣網
          路資訊中心設置之Whois資料庫中可查知，告訴人係申請www.sceh.com.tw
          網域名稱之人，有Play Station台灣官方網站之網頁及財團法人台灣網路
          資訊中心 (TWNIC) Whois資料庫資料各一份附卷足憑，惟實際之營運則由
          香港新力公司為之，可見告訴人與香港新力公司二者間之關係實甚密切，
          並由告訴人所提發行資料及告訴人出具經公認證之聲明書，香港商．新力
          電腦娛樂有限公司SONY COMPUTER ENTERTAINMENT HONG KONG LTD.係告訴
          人之子公司，與任意「第三人」尚屬有間。又香港新力公司係告訴人之子
          公司已如前述，而香港新力公司基於發行台灣市場之需求，則委由我國之
          英特全公司（於九十年十一月間更名為訊源國際股份有限公司，有公司基
          本資料查詢、變更登記申請書、公司執照、營利事業登記證可證）依其自
          身之通路將這些遊戲軟體散布流通，此亦有香港新力公司經公認證之聲明
          書一份可證，可見英特全公司係在告訴人委託之下，輸入系爭遊戲軟體著
          作之重製物，並據以在台發行，尚非「國內進口商自行由國外第三人處買
          入真品在國內販賣」可比。辯護人雖稱：觀乎告訴人所檢附「日商新力公
          司出具之公認證聲明書」及「香港商新力公司出具之公認證聲明書，均簽
          署於二ＯＯ三年五月間，而告訴人主張系爭著作均於一九九九年間首次發
          行，是此等聲明書除無法證明告訴人確有在台灣首次發行之事實外，其聲
          明書既於二ＯＯ三年方簽署，顯然係告訴人因臨訟應訴而準備，而不具實
          質之真實性云云。惟查該公認證聲明書乃係現在對以前事實之確認，辯護
          人徒以聲明書簽署時間在後而否定其真實性，洵無足採。
        Π系爭電視遊樂器遊戲軟體之光碟係我國英特全公司經香港新力公司自日本
          裝載直接出貨予英特全公司：
          由告訴人所提英特全股份有限公司（下稱英特全公司）進、出貨單與期初
          期末存量明細表可知，系爭電視遊樂器遊戲軟體之重製物，經英特全公司
          自日本進口後，即以有償之方式，批售予零售店，提供公眾交易、流通。
          按告訴人就系爭享有著作權之電視遊樂器遊戲軟體光碟海關進口報單，雖
          有我國英特全公司向「香港新力公司」買進之記載，惟由進口報單所載起
          運口岸及代碼等資料可知，系爭著作之重製物確係自告訴人所在地之日本
          國直接輸入我國，而非銷至香港之物，上開資料非僅無由據以認定係爭電
          視遊樂器遊戲軟體光碟僅在香港發行，反足證系爭著作之重製物係事實上
          由告訴人在台透過英特全公司散布。至於告訴人所附發行資料其中之一份
          廣告所記載「中日文同步發售」之文字，因該雜誌為台灣雜誌，且系爭光
          碟確實銷往台灣，當得資為有在我國發行之積極證明的論據。核與著作權
          法第三條第一項第十一款之「散布」相符。辯護人稱：果該「英特全公司
          」進口報單、發票、進貨、出貨單所載屬實，該著作重製物均係英特全公
          司向香港新力公司進口系  爭遊戲光碟，非由權利人新力公司直接輸入我
          國，而係行銷至香港之物，不符著作權法所訂「發行」之要件云云，不無
          誤會。
   （c）「發行」之事證：
         如附表二所示之「ＧＴ（ＧＲＡＮＴＵＲＩＳＭＯ２）實戰賽車II」、「
        ＴＨＥＬＥＧＥＮＤＯＦＤＲＡＧＯＮ龍騎士傳說」、「ＡＰＥＥＳＣＡＰ
        Ｅ抓猴啦」、「ＣＲＡＳＨＢＡＮＤＩＣＯＯＴＲＡＣＩＮＧ瘋狂小子II」
        、「ＣＨＡＳＥＴＨＥＥＸＰＥＸＳＳ列車驚魂」遊戲光碟電腦程式軟體著
        作為新力公司所著作，「放浪冒險譚（浪客傳記、ＶＡＧＲＡＮＴＳＴＯＲ
        Ｙ）」、「太空戰士第八代、（ＦＩＮＡＬＦＡＴＡＳＹⅧ）」、「太空戰
        士第九代（ＦＩＮＡＬＦＡＴＡＳＹⅨ）及「聖劍傳說ＬＥＧＥＮＤＯＦＭ
        ＡＮＡ」遊戲光碟之電腦程式軟體著作為思奎爾公司所著作；「惡靈古堡II
        、III、射擊版（ＢＩＯＨＡＺＡＲＤII、III、ＧＵＮＳＵＲＶＩＶＯＲ）」
        、「恐龍危機（ＤＩＮＯＣＲＩＳＩＳ）」遊戲光碟之電腦程式軟體著作為
        卡波光公司所著作；「勁爆熱舞II」（ＤＡＮＣＥＤＡＮＣＥＲＥＶＯＬＵ
        ＴＩＯＮ２）、「勁爆熱舞III」（ＤＡＮＣＥＤＡＮＣＥＲＥＶＯＬＵＴＩ
        ＯＮ３）電腦程式著作，為可樂美公司所著作，上開各該電腦遊樂器程式著
        作均係在臺灣地區與日本同日首次發行（各著作在臺灣地區與日本發行之日
        期詳如附表二所示），有告訴人公司之著作權證明及首次發行資料（含台灣
        地區與日本地區同步發行日文雜誌宣傳頁影本、台灣地區總代理商英特全股
        份有限公司定貨單影本、空運載貨單影本、進口報單影本、進貨單影本、出
        貨單影本、統一發票影本、期初期末存量明細表影本、存貨異動明細表影本
        ）在卷足憑（以上均見八十九年度偵字第一八五五八號偵查卷卷（二）；藝
        電公司部分見九十年度偵字第八一○號偵查卷第三至第十一頁）；而如附表
        四編號一所示之「ＧＴ實戰賽車（GRAN TURISMO2）」、「袋鼠克拉修（CR-
        ASH BANDICOOT CARNIVAL）」電腦程式軟體著作為新力公司之著作，「惡靈
        古堡２（BIOHAZARD2）」、「惡靈古堡３（BIOHAZARD3 LAST ESCAPE）」、
        「洛克人X5（ROCKMAN X5）」電腦程式軟體著作為卡波光公司之著作，「太
        空戰士８（FINAL FANTASY 8）」、「太空戰士９（FINAL FANTASY 9）」電
        腦程式軟體著作為思奎爾公司之著作，均委由台灣地區總代理英特全股份有
        限公司與日本同步首次發行及南歌公司設計之「TIME CRISIS 2 」，南歌公
        司、世雅公司日商WOW股份有限公司共同設計著作之「VAMPIRE NIGHT」電腦
        程式軟體，在美國首次發行，依中美著作權協定第一條，均屬受我國著作權
        法保護之著作物，亦有告訴人公司之著作權證明及首次發行資料（含台灣地
        區與日本地區同步發行日文雜誌宣傳頁影本、初回生產發注書、宣誓書暨中
        譯本、台灣地區總代理商英特全股份有限公司定貨單影本、空運載貨單影本
        、進口報單影本、進貨單影本、出貨單影本、統一發票影本、存貨異動明細
        表影本、英特全公司期初期末存量明細表股份有限公司、駐美國台北經濟文
        化代表處證明書影本、商品銷售日報表影本）在卷足憑（以上均見台灣桃園
        地方法院檢察署九十年偵字第二一二七八號告訴狀）。
   （d）綜上所述，本件系爭電視遊樂器遊戲軟體之著作權人即告訴人，確有委託他
        人在台灣散布能滿足公眾合理需求之重製物，核已符合著作權法第三條第一
        項第十二款對發行之定義，依同法第四條之規定，對本件系爭之電腦程式著
        作應享有著作權，應受我國著作權法之保護至明。
    Ｄ、至於辯護人另為被告辯護稱：英特全公司向香港新力公司買入該著作重製物
        之真品後，在國內販賣，因日本新力公司如未在我國授權由經銷商直接向該
        公司進口我國販賣，我國消費者僅能買得由香港輾轉進口之真品，如商品有
        瑕疵時，僅能透過香港新力公司輾轉向日商新力公司主張，不能直接向日商
        新力公司有所主張，則消費者依法應受保障之權利即有不足，難認符合著作
        權法第三條第十二款﹁發行﹂定義所指﹁滿足公眾合理需要﹂之要件。則前
        開海關進口報單，能否資為審認其已在我國發行之依據，尚非無疑云云。然
        查有關消費者保護之問題，實應區分「著作」與「著作物所有權」論之。就
        「著作」而言，其「發行」重在是否得使不特定之多數人共見共聞，知有新
        著作物之發表事實，已如前述，此與消費者所購得之「著作物」其所有權是
        否有瑕疵之問題，在觀念上自有區別。依市場交易情況而論，若購得之著作
        重製物存有權利或物之瑕疵，消費者本得依契約關係向作為契約相對人之經
        銷商或零售商主張相關基於瑕疵擔保責任之權利，而無直接向著作人主張該
        等權利之理。辯護人上開所辯，係因混淆「著作」與「著作物所有權」而生
        之主張，難認可採。另辯護人復為被告辯護稱：遍查卷內，非但未有告訴人
        授權英特全公司於台灣地區「發行」之授權書證明文件，甚至在我國經濟部
        商業司網站查詢公司登記及稅籍登記資料結果，竟均查無「英特全公司」資
        料存在，實令人合理懷疑告訴人所提資料是否真實云云，惟查，香港新力公
        司基於發行台灣市場之需求，委由我國之英特全公司依其自身之通路將這些
        遊戲軟體散布流通，此有香港新力公司經公認證之聲明書一份可證，又英特
        全公司於九十年十一月間更名為訊源國際股份有限公司，亦有公司基本資料
        查詢、變更登記申請書、公司執照、營利事業登記證可證，上開所辯，亦屬
        誤會。
（三）被告以犯以明知為侵害著作權之物意圖營利而交付之方法侵害他人之著作權（
      販賣仿冒遊戲光碟片）為常業之認定：
  １、被告明知附表二、附表四編號一所示之仿冒遊戲光碟片仍予販賣營利：
      附表二、附表四編號一所示之電腦遊樂器程式之遊戲光碟片，係不詳姓名年籍
      之人擅自重製新力公司、思奎爾公司、卡波光公司、可樂美公司及美商藝電公
      司，或同步於中華民國管轄區域內首次發行，或係依中美著作權協定第一條，
      受我國著作權法保護之著作物，已如前述，而查PS真品遊戲光碟市售價格約在
      新台幣一千二百元至一千八百元不等；PS2 真品遊戲價格約在新台幣一千五百
      元至二千元之間；DC價格則與PS相近，在新台幣一千三百元至一千五百元之間
      ，業據告訴代理人陳明，並有卷附價格參考目錄可憑，被告甲○○自該姓名年
      每片四十至四十五元不等之價格購入附表二所示享有商標權及著作權之盜版電
      腦遊戲程式光碟片，再以ＰＳ１、ＤＣ光碟片每片廿五元、ＰＳ２光碟片每片
      六十至七十元不等之價格販售，由丙○○、乙○○及丁○○為其運送前開盜版
      遊戲光碟片予購買之人，另丙○○、乙○○分別於八十九年二月間某日、同年
      六月間某日起受僱於被告甲○○，而於同年八十九年九月十四日被警查獲後，
      乙○○自九十年六月中旬起，丙○○自九十年八月一日開始，以每運送盜版電
      腦遊戲程式光碟片一趟五百元至一千元之代價，再次受僱於己○○，運送前開
      盜版電腦遊戲程式光碟片至約定地點或交予購買之人，賺取差價牟利，被告等
      所販售之光碟片，均為雙面銀白色之裸片，光碟片上並未印刷遊戲名稱，與一
      般新力公司所產製之遊戲光碟片均有精緻包裝，光碟片未寫入資料一面均有彩
      色印刷之情形明顯不同，被告甲○○、丙○○、乙○○及丁○○既從事遊戲光
      碟之販售，對於上開扣案如附表二、附表四編號一所示之仿冒遊戲光碟片，自
      無從諉為不知係侵害「新力公司」、思奎爾公司、卡波光公司、可樂美公司及
      美商藝電公司著作權之物，被告等有以明知為侵害著作權之物，意圖營利而交
      付之方法，侵害他人之著作權之犯行，至堪明灼。
  ２、常業犯之認定：
      被告甲○○於原審供認自八十九年二月起，從事販售盜版遊戲光碟，當時為失
      業狀態並無其他職業等情在卷（參原審九十年十一月二十三日訊問筆錄），被
      告乙○○、丙○○及同案被告丁○○均供稱主要是送盜版光碟，並靠薪水維生
      （見原審卷審理筆錄），參以被告乙○○、丁○○、丙○○亦供陳每月送貨十
      至二十次，每次送貨四、五箱等語（見同上開原審訊問筆錄），且徵之被告四
      人經搜索查扣之盜版光碟片數量達十七萬萬九千九百二十八片，每片利潤五至
      二十五元，被告乙○○、丙○○再次經警查扣之盜版光碟片數量亦多達十四萬
      五千零九十五片，是被告等販賣數目之多、出貨之眾、利潤之豐，其以侵害他
      人著作權為常業，賴以維生一節，實已灼然，被告乙○○、丙○○所辯非常業
      殊無足取。
（四）被告明知為意圖欺騙他人於同一商品使用相同於他人註冊商標之圖樣商品而販
      賣之事證：
  １、違反商標專用權之態樣：
      商標，乃為表彰自己營業之商品，以文字、圖形、記號、顏色組合或其聯合式
      ，足以使一般商品購買人認識為表彰商品之標識，並得藉以與他人之商品相區
      別，透過註冊取得專用權者。商標法制定之目的在商標專用權之取得與保護，
      及消費者利益之保護，以避免消費者對商品來源發生混淆、誤認，進而促進工
      商企業之正常發展，因此商標法亦重視商標使用之保護，按商標之使用係指為
      行銷之目的，將商標使用於商品或其包裝、容器、標帖、說明書價目表或其他
      類似物件上，而持有、陳列或散布，使用於同一商品或類似商品，若附加相同
      或近似於他人註冊商標圖樣於商品之包裝、容器、說明書、價目表上，應即受
      他人商標專用權效力所拘束，此為商標法第六條第一項所明定。又透過電磁作
      用，如以遊樂器、光碟機、電腦主機之操作為媒介，始於電視或電腦螢幕前出
      現商標圖樣者，其標示型態足資一般商品購買人認識其表彰商品之來源者，解
      釋上應認屬於商標法第六條第一項之所稱之其他類似物件之範疇。故於同一商
      品或類似商品，使用相同或近似於他人註冊商標之圖樣或明知為該等商品而販
      賣、意圖販賣而陳列、輸出或輸入者，同法第六十二條、第六十三條定有處罰
      明文。因此，商標之主要目的在於「使用」。而商標之「使用」，其方式不一
      而足，侵害商標之態樣亦變化多端。
  ２、違反商標專用權方式：
  （１）查「ＦＩＮＡＬＦＡＮＴＡＳＹⅧ」、「ＦＩＮＡＬＦＡＮＴＡＳＹⅨ」電
        腦遊戲程式光碟片之外觀及封面紙上印有思奎爾公司商標圖樣、「ＴＩＭＥ
        ＣＲＩＳＩＳ２」電腦遊戲程式光碟片外觀上印有南歌公司商標圖樣及如附
        表四編號二所示之電腦遊戲程式光碟片之外觀及封面紙上印有告訴人可樂美
        公司申請註冊核准之「ＭＥＴＡＬＧＥＡＲＳＯＬＩＤ」商標圖樣，亦有告
        訴人提出之照片四張可證（參台灣桃園地方法院檢察署九十年偵字第二一二
        七八號告訴狀），被告等侵害上開商標至為明顯。
  （２）扣案如附表二、附表四編號一所示之仿冒電腦遊戲程式光碟，部分外觀上雖
        未標示西雅公司及新力公司之商標，經本院於九十二年九月二十九日勘驗結
        果，「Play Station」商標及「SCEI」或「SCEA」主機地域碼係儲放於遊戲
        主機內部，而「PS設計圖」商標及「Licensedby Sony Computer Entertai-
        nment Inc.」授權文句則是儲放於遊戲光碟內部（正版或盜版遊戲光碟均有
        之），有勘驗筆錄可據（另詳下述），雖須藉由遊樂器、光碟機、電腦主機
        之操作，始於電視或電腦螢幕出現上開商標，然仿冒之遊戲光碟片內已燒錄
        儲存有該等商標，透過電視遊樂器主機執行程式，於電視螢幕上仍可出現該
        等商標圖樣，其標示型態足使一般商品購買人認識其所表彰之來源，解釋上
        應屬商標法第六條第一項所稱其他類似物件之範疇，亦是商標之使用方法之
        一種。復因西雅公司與新力公司所生產之遊戲光碟具有專屬性，僅得於西雅
        公司或新力公司各自所生產之電視遊樂器上始能執行，即西雅公司所生產之
        遊戲光碟不能於新力公司所生產之電視遊樂器上執行。反之，新力公司所生
        產之遊戲光碟僅能於新力公司生產之電視遊樂器上執行，而不能於西雅公司
        生產之電視遊樂器上執行，則被告與消費者交易時，對仿冒遊戲光碟內所仿
        冒之商標難謂無認識，否則電視遊樂器將無法正確執行仿冒之遊戲光碟，該
        等商標已為消費者所熟識，足以表彰該商品一定品質或商譽之保證，仿冒之
        遊戲光碟片已與該等商標結為一體，尚難僅以該等遊戲光碟片之外觀或包裝
        未顯示上述商標，「於販賣過程中，被告因既無透過光碟片之執行來展示西
        雅公司與新力公司之商標圖案、英文名稱及授權文字，而於客觀上無以之供
        行銷之用，更何況主觀上會有以為供行銷之目的」即認未違反商標法第六十
        三條所定侵害他人商標之犯行。辯護人為被告等辯稱：扣案之光碟片或卡匣
        ，外觀上絕大部分皆無告訴人之商標圖樣，此與正版品在包裝或商品上印有
        告訴人之上開商標圖樣，顯不相同，被告自當無欺騙他人之意圖云云，又辯
        稱：被告出售光碟片或卡匣時，僅係「單純交付」光碟片或卡匣予客戶，而
        未有直接使用機器執行光碟內程式顯示出系爭商標之「使用」行為云云，均
        無足採。
  ３、購買者於購買時明知係仿冒品，被告仍構成意圖欺騙他人之犯罪要件：
      按商標法第六十三條所定刑罰，僅須行為人明知所販賣者為意圖欺騙他人而於
      同一商品使用相同於他人註冊商標之商品為已足，並不以使消費者產生混淆、
      誤認或陷於錯誤為成立要件。且擅自仿冒他人註冊商標之商品，本身即足以產
      生混淆，此在仿冒之初即已特定，是扣案之仿冒光碟究在何場所、以何種包裝
      、價格販售，或消費者是否知悉其為仿冒品，均與是否成立商標法第六十三條
      之罪無關，最高法院著有九十二年度台上字第二九一二號判決足資參照，且商
      標之作用，乃在表彰商標專用權人所生產、製造、加工、檢選、批售或經紀之
      商品，使一般消費者認識該商標之商品，並可藉此辨明商品之來源與信譽。故
      如所販售之商標圖樣非原廠所製作，而係出於他人之仿冒者，若仿冒之商品，
      足以使一般消費者產生混同或誤認時，雖然交易相對人因該仿冒商品之價格低
      廉而不致產生混淆，惟對於其餘購買該商標產品之廣大消費者及商標專用權人
      而言，仍會因行為人之販賣行為而產生被欺騙之感覺，是行為人販賣仿冒商品
      ，縱購買之相對人於購買時明知係仿冒商品，仍屬意圖欺騙他人：：，是被告
      明知而販賣相同商標圖樣之仿冒商品，係犯商標法第六十三條販賣仿冒商標商
      品罪。故被告抗辯違犯商標法第六十三條之罪，應同時具備同法第六十二條「
      意圖欺騙他人」之主觀構成要件，今真品光碟售價與仿品售價相差十倍有餘，
      故違法重製光碟業者應無藉由使用告訴人商標欺騙他人之意圖云云，顯屬卸責
      之詞，殊無可採。
（六）共犯關係之認定：
      關於事實一部分，自八十九年二月初某日起，由甲○○及綽號「小李」之成年
      三二一巷十弄十號五樓處經營光碟倉庫，由該姓名年籍不詳之成年男子處，購
      入仿冒新力公司等享有商標權及著作權之盜版電腦遊戲程式光碟片後，先於八
      十九年二月間某日起以薪資每月四萬五千元、補貼油錢五千元之代價僱用丙○○，並分別於同年六月間某日起及七月間某日起以相同薪資僱用乙○○及丁○○，由丙○○、乙○○及丁○○為其運送前開盜版遊戲光碟片予購買之人，賺
      取差價牟利，恃以為生，並以之為常業，則甲○○、丙○○、乙○○、丁○○
      及綽號「小李」之成年男子間顯具有犯意聯絡、行為分擔。關於事實二部分，
      乙○○自九十年六月中旬起，丙○○自九十年八月一日開始，以每運送盜版電
      腦遊戲程式光碟片一趟五百元至一千元之代價，受僱於己○○，運送前開盜版
      電腦遊戲程式光碟片至約定地點或交予購買之人，賺取差價牟利，而連續行使
      該偽造新力公司、世雅公司表示授權出品用意證明之私文書，並恃以為生以之
      為常業，此部分丙○○、乙○○與己○○間顯具有犯意聯絡、行為分擔，至明
      。辯護意旨以被告丙○○及乙○○係受僱運送貨物之人，並無之犯意聯絡及行
      為分擔，尚無足採。
（七）綜上所述，被告等之犯行事證明確，應予依法論科。
三、論罪：
（一）查著作權法於九十二年七月九日總統令修正公布，同日施行（以下稱修正後著
      作權法），將修正前著作權法第八十七條、第九十三條、第九十四條均予修正
      ，另增訂第九十一條之一。本件被告此部分以明知為侵害著作權之物（光碟）
      而意圖營利而交付之方法侵害他人之著作權之行為，在修正後著作權法中，係
      犯修正後著作權法第九十四條第一項、第九十一條之一第三項之以意圖營利而
      以移轉所有權之方法散布著作重製物而其重製物為光碟為常業罪，法定刑為一
      年以上七年以下有期徒刑，得併科新台幣三十萬元以上三百萬元以下罰金。然
      被告之行為，依修正前著作權法，因有違反修正前著作權法第八十七條第二款
      之情事，故係犯修正前著作權法第九十四條、第九十三條第三款之「以犯以明
      知為侵害著作權之物意圖營利而交付之方法侵害他人之著作權為常業」罪，法
      定刑為一年以上七年以下有期徒刑，得併科新台幣四十五萬元以罰金。二者比
      較適用結果，以上開修正前著作權法較有利於被告，依刑法第二條第一項但書
      之規定，應適用修正前著作權法之規定，合先敘明。
（二）核被告甲○○、乙○○、丙○○三人販賣交付如附表二所示及被告乙○○、丙○○販賣交付如附表四編號一所示侵害他人著作權之電腦遊戲程式光碟片之行
      為恃以維生，係犯修正前著作權法第九十四條、第九十三條第三款、第八十七
      條第二款之「以犯以明知為侵害著作權之物意圖營利而交付之方法侵害他人之
      著作權為常業」罪。至於本件由電視螢幕出現之文字或圖樣商標本身，雖屬於
      電腦處理所顯示之圖樣及字形，惟其既已屬於商標法所保護之特別法益，依特
      別法優先普通法之原則，自無再以刑法準私文書適用之餘地（最高法院九十年
      度台上字第七一○六號判決可參）。又被告甲○○、乙○○、丙○○均明知如
      附表二所示及被告乙○○、丙○○均明知如附表四編號一至四所示之電腦遊戲
      程式光碟片等物品均係意圖欺騙他人，於同一商品使用相同於他人商標圖樣之
      仿冒商品而販賣，均係犯商標法第六十三條之販賣仿冒商品罪；被告甲○○、
      乙○○、丙○○三人及被告乙○○、丙○○先後多次違反商標法犯行，均時間
      緊接，所犯構成要件相同之罪名，顯係基於概括犯意反覆為之，均應依刑法第
      五十六條連續犯之規定各論以一罪，並加重其刑。又被告等以一販賣行為同時
      觸犯商標法第六十三條及著作權法第九十四條之罪，並同時侵害新力公司、世
      雅公司、卡波光公司、思奎爾公司、可那美公司、南歌公司、藝電公司之數法
      益，為想像競合犯，應從一較重之著作權法第九十四條之罪處斷。被告甲○○
      、乙○○、丙○○三人與丁○○、綽號「小李」之姓名年籍不詳成年男子間，
      及被告乙○○、丙○○與綽號「己○○」之姓名年籍不詳成年男子間，分別就
      前開犯行有犯意聯絡、行為分擔，均為共同正犯。
四、撤銷改判及理由：
    原審以被告甲○○、乙○○、丙○○三人罪證明確，分別予以論罪科刑，固非無
    見，惟查：
（一）被告行為後，著作權法第九十三條﹑九十四條業於九十二年七月九日修正公佈
      ，同年月十一日施行，原審未及比較新舊法而為適用，尚有未洽。
（二）被告三人與被告丁○○、綽號「小李」之姓名年籍不詳成年男子間，及被告乙○○、丙○○與綽號「己○○」之姓名年籍不詳成年男子間，分別就前開犯行
      有犯意聯絡、行為分擔，均為共同正犯，原審未詳為區分，泛言被告等與綽號
      「小李」之成年男子間，就前開犯行有犯意聯絡、行為分擔，為共同正犯，且
      未論及被告乙○○、丙○○與綽號「己○○」之姓名年籍不詳成年男子間之共
      犯關係，顯有未合。
（三）被告乙○○、丙○○除本件公訴人起訴之犯行外，尚承同前之意圖販賣侵害他
      人著作權之物營利為常業及行使偽造私文書暨侵害他人商標專用權之概括犯意
      ，而有事實欄二之犯行，業如前述，此部份犯行雖未經公訴人起訴，惟與前揭
      起訴論罪部分有事實上一罪及裁判上一罪關係，為起訴效力所及，原審未及審
      酌，尚有未洽；
（四）甲○○前因賭博罪，經台灣士林地方法院判處有期徒刑五月，如易科罰金以三
      百元折算一日，於民國（以下同）八十四年四月十日確定，並於八十四年六月
      六日易科罰金執行完畢，有前案紀錄表在案可憑，其於執行完畢後五年內再犯
      本件有期徒刑以上之罪，為累犯，依法應加重其刑。原審疏未認定累犯並加重
      其刑，顯有違誤。
（五）被告甲○○有如事實欄一所述之前科紀錄，其於執行完畢後，五年以內未曾受
      有期徒刑以上刑之宣告，如准予緩刑宣告，應依刑法第七十四條第二款規定，
      始為適法，原審卻於論罪欄載「被告等未曾受有期徒刑以上刑之宣告」，並援
      引刑法第七十四條第一款規定宣告被告甲○○緩刑，顯然違背法令。
（六）被告等於第一審具狀陳稱：無論原片或仿品之新力公司遊戲光碟片，於不同規
      格之新力公司主機執行，竟有畫面顯示不同之情形，世雅公司之主機更在未放
      置任何光碟片下仍出現系爭商標圖樣及授權文字等畫面云云，並提出台灣台中
      地方法院中院貴刑愛 87訴1999字第39037號函為憑，主張新力公司、世雅公司
      之商標圖樣及授權文字等，並未儲存於扣案之仿冒光碟片中，上訴人等不應負
      商標法第六十三條及刑法之行使偽造私文書罪責（見第一審卷第五十二至五十
      四、六十三至六十九頁）。實情如何？迄欠明瞭。第一審未予調查，即遽行判
      決，其調查職責即有未盡。
（七）刑法上所謂行使偽造之文書，除提出該偽造之文書外，尚須依以之充作真正文
      書而加以使用之意，就所偽造文書之內容向他方有所主張，始足當之（最高法
      院四十七年台上字第一○四八號、七十二年台上字第四七○九號判例要旨參照
      ）。本件被告等販售之上開仿冒電腦遊戲光碟片，既係透過電腦主機之執行，
      始會出現被害人新力公司等之上開授權文字，而被告等於出售該遊戲光碟片時
      ，並未透過主機執行，將出現上開授權文字之影像畫面出示於消費顧客，尚難
      認係有以之充作真正文書加以使用之意，並就所偽造文書之內容向他方有所主
      張，而應負刑法之行使偽造私文書罪責（詳下述），原審就此未遑審認明白，
      遽論以行使偽造準私文書罪，自嫌未當。
（八）本件被告甲○○所犯商標法第六十三條之罪雖屬連續犯並加重其刑，惟其所犯
      商標法第六十三條與著作權法第九十四條之罪，依想像競合犯之例，從一較重
      之著作權法第九十四條之罪處斷，而著作權法第九十四條之罪並無連續犯加重
      問題，應無遞加重其刑。原審認應依刑法第四十七條累犯之規定，遞加重其刑
      ，尚有未洽。
    被告乙○○、丙○○上訴意旨均以渠等非以販賣盜版電腦程式光碟片為常業等語
    ，執之指摘原判決不當，雖無理由，惟公訴人上訴意旨指摘被告乙○○、丙○○
    尚有前揭事實欄二所載之犯行，則為有理由，另公訴人上訴意旨以被告甲○○亦
    涉有上開移送併辦部分犯行等語，指摘原判決不當，惟按諸併辦卷附之資料，並
    無被告甲○○涉及併案部分之證據，被告甲○○亦堅決否認之，應認被告甲○○
    並無移送併辦之犯行，公訴人上訴雖為無理由，惟原判決有上開可議之處，自應
    由本院將原判決關於被告甲○○、乙○○、丙○○部分予以撤銷改判。
五、科刑及其審酌事項：
（一）被告甲○○前因賭博罪，經台灣士林地方法院判處有期徒刑五月，如易科罰金
      以三百元折算一日，於民國（以下同）八十四年四月十日確定，並於八十四年
      六月六日易科罰金執行完畢，有前案紀錄表在案可憑，其於執行完畢後五年內
      再犯本件有期徒刑以上之罪，為累犯，依法應加重其刑。又本件被告甲○○所
      犯商標法第六十三條之罪雖屬連續犯並加重其刑，惟其所犯商標法第六十三條
      與著作權法第九十四條之罪，依想像競合犯之例，從一較重之著作權法第九十
      四條之罪處斷，而著作權法第九十四條之罪並無連續犯加重問題，應無遞加重
      其刑。
（二）爰審酌被告甲○○、乙○○、丙○○因一己之私利，意圖營利而持有交付盜版
      電腦遊戲程式光碟片，侵害他人之智慧財產權，且販售數量甚鉅，影響我國社
      會經濟、法律秩序及我國保護智慧財產權之國際形象，並分別審酌被告等參與
      犯罪之時間、程度及犯後坦認犯罪之態度等一切情狀，分別量處如主文第二、
      三、四項所示之刑。
（三）被告甲○○前因賭博罪，經判處有期徒刑五月，於八十四年四月十日確定，並
      於八十四年六月六日易科罰金執行完畢，仍不知檢束，再犯本案；另丙○○、
      乙○○分別於八十九年二月間某日、同年六月間某日起受僱於被告甲○○，而
      於同年八十九年九月十四日被警查獲後，原審判決前再次被警查獲以同一犯罪
      手法侵害告訴人等之權利，查扣之仿冒光碟數量高達十四萬五千零九十五片，
      此部分為原審判決未及審酌，核其於短時間內、前案審理進行中竟再次犯罪，
      與原審判決所謂被告等深表悔悟，應知警惕，信無再犯之虞之期待不符，對此
      等前後二次共被查獲侵害告訴人等權益仿冒光碟數量高達三十二萬五千零二十
      三片之常業犯，本院認均不宜輕與緩刑之寬典。
（四）辯護人質疑原審就被告甲○○已有「認罪協商」之協議，公訴人提起上訴為不
      當云云，惟查公訴人起訴時對被告甲○○求刑有期徒刑一年十月，於原審審理
      中依法論告，請求不宜宣告緩刑，並請從重量刑，有審判筆錄可據，判決後循
      告訴人請求上訴，核無認罪協商之可言，併予敘明。
六、沒收：
    扣案如附表三編號一及附表四編號一、二、三所示之仿冒商標盜版電腦遊戲程式
    光碟片，依商標法第六十四條之規定，不問屬於犯人與否，應予以宣告沒收，而
    附表三編號二、三、四所示之供燒錄盜版著作物之空白光碟片三百片、燒錄機二
    臺、戊○○○○○○○紙四十二箱、供秤光碟片重量之電子秤五台、遊戲主機（
    含手把）四部、電腦一台（含主機、螢幕、鍵盤、印表機等周邊設備）、傳真機
    一部、遊戲光碟母片二片、照相製版底片九張，及附表四編號四、五所示之戊○○○○○○○紙四十一箱、出貨單二十一張、訂貨單五張，帳冊一本、 PS、PS2
    、DC三款遊戲主機各一部、遊戲光碟母片六片、照相製版底片四張等物，分別為
    被告等所有供犯罪所用之物，已經被告等供承在卷，應依刑法第三十八條第一項
    第二款宣告沒收。
七、不另為無罪之諭知：
（一）公訴事實：
      公訴意旨另以：被告等所販賣前揭仿冒新力公司產製之遊戲光碟片，於電視遊
      樂器執行使用時，除在電視影像畫面呈現出前揭商標圖樣外，於畫面下方會出
      現新力公司所標示之「 Licensed By Or Sony Computer Entertainment Inc.
      」及「PS」等足以對外表示一定該等光碟產品係新力公司所生產用意之證明文
      字；仿冒西雅公司產製之遊戲光碟片，於電視遊樂器主機執行使用時，除在電
      視影像畫面呈現出前揭商標圖樣外，於畫面下方會出現該公司所標示之「PRO-
      DUCED BY or UNDER LICENSE FROM SEGA ENTERPRISES,LTD.」及「SEGA」等之
      授權字樣，分別係偽造新力公司及世雅公司表示授權、出品用意之證明，屬刑
      法第二百二十條第一項之準私文書，上訴人等販賣上開由不詳姓名年籍之人偽
      造新力公司等公司英文名稱及授權文字之影像，顯有使消費大眾以為該等仿冒
      光碟係由新力公司等合法授權所生產製造，足生損害於新力公司及西雅公司等
      情，而認上訴人等此部分行為係犯刑法第二百十六條、第二百二十條第二項、
      第二百十條之行使偽造準文書罪嫌云云。
（二）起訴論據及被告等之供述暨辯解：
      公訴人認被告等涉犯上開罪嫌，無非以：本件扣案之光碟片經勘驗，若將新力
      公司之主機空機操作，新力公司之主機僅出現「SONY」之畫面，即未再出現任
      何畫面，再將扣案仿冒新力公司之光碟片置入主機操作，則於第一畫面出現「
      SONY」後，第二畫面復出現「Play Station」、「PS設計圖」及「Play Stat-
      ion Licensed by Sony Computer Entertainment Ltd.」等文句，續則進入該
      遊戲本身，此與將新力公司真品光碟置入主機操作，第一畫面現「Sony」，第
      二畫面出現「Play Station」、「PS設計圖」等運作相同，而螢幕顯示「LOA-
      DING」（或「 NOW LOADING」）字樣即指載入（光碟）程式，此為電腦業界眾
      所周知之事實，足見新力公司之遊戲主機在出現載入光碟內之不同遊戲前，其
      遊戲主機內已將「SONY」商標燒入IC中，俟開啟電源後輸出至螢幕中顯示，倘
      使用者置入之光碟係告訴人所製造或儲存格式相同之盜版片，始能繼續讀取（
      載入）光碟片之內容，透過遊戲主機內之邏輯晶片（ 如CPU等）執行遊戲程式
      供人操作，是告訴人新力公司所享有之「SONY」等商標亦係存在於上揭盜版之
      光碟片內至明。雖刑法第二百二十條於八十六年十月八日始修訂「錄音、錄影
      或電磁記錄，藉機器或電腦之處理所顯示之聲音、影像或符號，足以為表示其
      用意之證明者，亦以文書論」，惟該次修正並非增設新型態犯罪類型，刑法未
      修訂前在電磁記錄或藉電腦處理所顯示之影像、符號而足為表示其用意者，本
      為刑法偽造文書罪章所處罰，此次增訂無非將構成要件做具體明確之界定以息
      爭議，此與罪刑法定主義之法律不溯及既往之原則無涉，故在光碟片、遊戲卡
      匣上為事實欄所載之授權文字之顯示，該等影像、符號自屬刑法上所稱之準文
      書，被告予以販賣並行使，自為刑法偽造文書罪章所當處罰為其論據。訊據被
      告等均堅辭否認有行使偽造準文書之犯行，辯稱：販賣光碟之行為僅係「單純
      交付」光碟予他人，並未行使系爭授權文字，依法自不該當於行使偽造準私文
      書之構成要件等語。
（三）本院之判斷：
  １、法律規定及判決先例：
      按刑法第二百十六條、第二百十條之行使偽造私文書罪，乃依文書之用法，以
      之充作真正文書加以使用之意，故必須行為人就偽造文書之內容向他方有所主
      張，始與行使偽造私文書犯罪之構成要件該當，即刑法上所謂行使偽造之文書
      ，除提出該偽造之文書外，尚須依以之充作真正文書而加以使用之意，就所偽
      造文書之內容向他方有所主張，始足當之（最高法院四十七年台上字第一○四
      八號、七十二年台上字第四七○九號判例要旨參照）。再者，就此類販賣盜版
      光碟之案件，近時實務見解一致認為與行使偽造準私文書罪責無關：按法務部
      八十八年四月二十七日法８８檢字第000687號函明示：系爭「Licensed by
      Sony Computer Entertainment Inc」及「produced by or under license
      segaenterpris 7es, ltd. 」授權文字，必須透過PS遊戲主機之執行方可顯示
      其內容，乃上訴人既僅單純販賣系爭光碟，並未曾加以播放，實無從認識系爭
      光碟內含系爭之授權文字，遑論其有行使偽造準私文書之故意。」；另九十年
      度司法院第五十期司法業務研究會研討結論謂：「乙說：．．．某甲除販賣該
      盜拷光碟外，並未特別公告週知有意消費之人，該軟體係經原公司合法之意思
      傳達（及行使偽造文書之法意思），．．．」；台灣高等法院檢察署研究意見
      暨９１˙１０˙１５法務部法檢決字第0890001055號函亦謂：「查盜版遊戲光
      碟通常均較正版遊戲光碟便宜，買賣雙方均知其為盜版光碟，交易時，販賣者
      僅單純將盜版光碟交付於買受之顧客，並未向該顧客主張版權敘述文書，即無
      行使該版權敘述文書之意思，自不構成行使偽造文書罪。」；最高法院九十二
      年度台上字一一三三號、一三二Ｏ號、一五二二號、一五二四號、一六九三號
      判決意旨，亦均認單純交付光碟之行為，不構成行使偽造文書之犯行。
  ２、扣案盜版光碟之勘驗及授權文句儲放位置：
  （１）扣案盜版光碟之勘驗：
        本院九十二年六月二十三日勘驗扣案盜版光碟結果：Ａ、對於告訴代理人洪
        宗賢律師所提出日規ＰＳ、ＰＳ２改裝主機所顯現「ＳＯＮＹ  ＣＯＭＰＵ
        ＴＥＲ  ＥＮＴＥＲＴＡＩＮＭＥＮＴ  ＩＮＣ」（如本院卷第五十二頁附
        件一照片所示）之商標圖樣。Ｂ、扣案新力公司『ＡＲＭＹＭＥＮＷＯＲＬ
        ＤＷＡＲ』編號１５Ｐ─３９之遊戲光碟片（如附件六所示）放置於日規改
        裝主機操作會顯示ＰＳ設計圖樣、Play Station‧tm licensed by sony c-
        omputer entertainment inc seca tm （如本院卷第五十二頁附件二照片所
        示）所顯現之圖樣。Ｃ、扣案可樂美股份有限公司『ＷＯＲＬＤＳＯＣＣＥ
        Ｒ２００１』遊戲光碟片放置於日規改裝主機操作會顯示藍色的字，但只有
        一瞬間，無法暫停，故無法得知其圖樣為何？在下去的畫面會顯現「ＫＯＮ
        ＡＭＩ」可樂美股份有限公司的商標圖樣。Ｄ、使用告訴代理人洪宗賢律師
        提供之ＳＥＧＡＤＣ美規改裝主機，其空機畫面會顯現ＤＲＥＡＮＣＡＳＴ
        ｔｍ及圓形圖樣，使用扣案編號ＧＤＪ─０６９遊戲光碟片後，亦顯示ＤＲ
        ＥＡＮＣＡＳＴｔｍ及圓形圖樣，再顯示ＳＥＧＡ的授權文字（「PRODUCED
        BY OR UNDER LICENSE FROM SEGA ENTERPRISES,LTD.」）（如本院卷第五十
        二頁附件三所示），用扣案ＳＥＧＡＤＣ主機測試，亦顯示ＳＥＧＡ的授權
        文字（如本院卷第五十二頁附件四所示）。Ｅ、再使用告訴代理人洪宗賢律
        師提供之ＳＥＧＡＤＣ日規原裝主機，因故障無法勘驗（見本院九十二年六
        月二十三日勘驗筆錄），復本院於九十二年九月二十九日再次勘驗，經挑出
        扣案PS光碟中之「ARMY MEN WORLD WAR」15P-39（見本院卷第一九七頁照片
        一）進行勘驗結果：Ａ、首先依辯護人之要求，用不同之五種主機勘驗上述
        PS光碟仿品，結果如下：（a） PS原裝日規主機（告訴人提供）：空機：出
        現「SONY及橘色菱形圖案」（見本院卷第一九七頁照片二）。放入扣案光碟
        ：第一畫面出現：「SONY及橘色菱形圖案」（見本院卷第一九八頁附件一照
        片三）。第二畫面出現：請放入光碟之英文文字（見本院卷第一九八頁照片
        四，表示該光碟無法執行）。（b） PS改裝日規主機（告訴人提供）：空機
        ：出現「SONY及橘色菱形圖案」。放入扣案光碟：第一畫面出現：「SONY及
        橘色菱形圖案」。第二畫面出現：「 PS設計圖」、「Play Stat- ion商標」
        、「Licensed by Sony Computer Entertainment Inc.授權文字」、「SCEI
        主機地域碼」（見本院卷第一九九頁附件一照片五，以上圖、文順序自螢幕
        上由上到下排列，下同）。（c） PS原裝美規主機（告訴人提供）：空機：
        出現「SONY及橘色菱形圖案」。放入扣案光碟：第一畫面出現：「SONY及橘
        色菱形圖案」。第二畫面出現：請放入光碟之英文文字（表示該光碟無法執
        行）。（d）PS改裝美規主機（告訴人提供）：空機：出現「SON Y及橘色菱
        形圖案」。放入扣案光碟：第一畫面出現：「SONY及橘色菱形圖案」。第二
        畫面出現：「PS
        Computer Entertainment Inc.授權文字」、「SCEA主機地域碼」（見本院
        卷第一九九頁照片六 ）。（e）扣案主機：空機：出現「SONY及橘色菱形圖
        案」。放入扣案光碟：第一畫面出現：「SONY及橘色菱形圖案」。第二畫面
        出現：「PS設計圖」、「PlayStation商標」、「Licensed by Sony Compu-
        ter Entertainment Inc.授權文字」、「SCEA主機地域碼」（本台扣案之PS
        主機係改裝美規主機）（見本院卷第二００頁照片七）。Ｂ、再依告訴代理
        人之要求，用扣案之改裝 PS美規主機進行下列勘驗：（a）放入扣案仿冒光
        碟（15P-39）：第一畫面出現：「SONY及橘色菱形圖案」。第二畫面出現：
        「 PS
        Entertainment Inc.授權文字」、「SCEA 主機地域碼」（b）放入原版美規
        光碟：（見本院卷第二００頁照片八）第一畫面出現：「SONY及橘色菱形圖
        案」。第二畫面出現：「PS設計圖」、「PlayStation商標」、「Licensed
        by Sony Computer Entertainment America授權文字」、「SCEA主機地域碼
        」（見本院卷第二０一頁照片九）。（c）放入原版歐規光碟：（ 見本院卷
        第二０一頁照片十）第一畫面出現：「SONY及橘色菱形圖案」。第二畫面出
        現：「PS設計圖」、「PlayStation商標」、「Licensed by Sony Computer
        Entertainment Europe授權文字」、「SCEA主機地域碼」（見本院卷第二０
        二頁照片十一 ）。（d）放入他案仿冒光碟：（見本院卷第二０二頁照片十
        二）第一畫面出現：「SONY及橘色菱形圖案」。第二畫面出現：原「PS設計
        圖」位置被修改為亂碼（見本院卷第二０三頁照片十三）。「Play Station
        商標」不變。原「Licensed by Sony Computer Entertainment Inc.授權文
        字」位置被修改為亂碼。「SCEA之主機地域碼」則未變。有本院於九十二年
        九月二十九日勘驗筆錄足據。
  （２）侵害之商標圖樣及授權文句儲放位置：
        綜上勘驗結果可知，在經過改裝過的PS遊戲主機上放入光碟欲執行遊戲時：
        Ａ、「SONY及橘色菱形圖案」之第一畫面，雖於置入光碟時會出現，但於空
        機時亦會出現，可證明該畫面係儲放於遊戲主機內部，而與遊戲光碟無關。
        Ｂ﹑在置入遊戲光碟後所出現之第二畫面則有不同。於置入PS遊戲光碟時，
        無論哪種規格的正版遊戲光碟或盜版遊戲光碟均會出現告訴人新力公司之「
        PS設計圖」商標及「Licensed by Sony Computer Entertainment Inc.（or
        America、Europe ）」授權文句。Ｃ﹑再者，於相同主機放入不同地域發行
        之原版光碟，於第二畫面其授權文字末尾會有Inc.、America、或 Europe之
        差異；而於放入他案仿冒光碟時（見本院卷第二０二頁照片十二），其原來
        「PS設計圖」商標及「Licensed by Sony Computer Entertainment Inc. 」
        授權文句的位置，可被修改為無意義之亂碼，據此可瞭解上述兩項圖、文之
        存在位置，即「 PlayStation」商標及「SCEI」或「SCEA」主機地域碼係儲
        放於遊戲主機內部，而「 PS設計圖」商標及「 Licensedby Sony Computer
        Entertainment Inc.」授權文句則是儲放於遊戲光碟內部（正版或盜版遊戲
        光碟均有之）無疑。又使用告訴代理人洪宗賢律師提供之ＳＥＧＡＤＣ美規
        改裝主機，其空機畫面會顯現ＤＲＥＡＮＣＡＳＴｔｍ及圓形圖樣，使用扣
        案編號ＧＤＪ─０６９遊戲光碟片後，亦顯示ＤＲＥＡＮＣＡＳＴｔｍ及圓
        形圖樣，再顯示ＳＥＧＡ的授權文字（「 PRODUCED BY OR UNDER LICENSE
        FROM SEGA ENTERPRISES,LTD.」）（如本院卷第五十二頁附件三所示），用
        扣案ＳＥＧＡＤＣ主機測試，亦顯示ＳＥＧＡ的授權文字（如本院卷第五十
        二頁附件四所示），自可認授權文句儲放於遊戲光碟內部。辯護人稱：無法
        證實系爭商標圖樣及授權文字確實存在於扣案光碟之中云云，不無誤會。
  ３、被告等販賣光碟之行為僅係「單純交付」仿冒光碟予他人，並未就偽造文書之
      內容向顧客有所主張而行使系爭授權文字，依法自不該當於行使偽造準私文書
      之構成要件：
      查本件被告甲○○向他人購入扣案光碟後雇用丙○○、乙○○及丁○○，由丙○○、乙○○及丁○○為其運送前開盜版遊戲光碟片予購買之人，另己○○亦
      向他人購入扣案光碟後雇用丙○○、乙○○運送前開盜版電腦遊戲程式光碟片
      至約定地點或交予購買之人，顧戶指明買到仿冒之軟體，均未試放等情，業據
      被告甲○○、丙○○、乙○○供明在卷，就被告等販賣仿冒光碟片交易過程觀
      之，被告等對於系爭授權文字並未對客戶為任何主張，況且交易時，該等授權
      文字之程式既隱藏於光碟片之中，故買賣交易之際，客觀上被告等亦難以該等
      內容為任何主張，且客戶交易當場未見到該等內容，又如何憑信被告之主張為
      真，而為文書之信用交易！復無其他任何積極證據足以證明被告於販賣仿冒光
      碟片時，有透過遊戲主機撥放，並於遊戲主機上出現告訴人新力公司等之商標
      影像及新力公司等名稱與授權文字，而新力公司、西雅公司商標圖樣及名稱、
      授權文字係經主機執行光碟片內儲存之程式始得表現於電視螢幕上，而非表現
      於光碟片外觀，被告等於出售該遊戲光碟片時，並未透過主機執行，將出現上
      開授權文字之影像畫面出示於消費顧客，以之充作真正文書加以使用之意，自
      無就所偽造文書之內容向他方有所主張之可言。又上開於電視螢幕出現之商標
      、英文名稱及授權文句係被告等先將光碟片售予不特定之顧客，該顧客事後再
      將之置於適合執行該光碟片電腦軟體程式之主機內，配合電視等相關設備，使
      之出現於電視螢幕上，此一結果並非被告等販賣電腦遊戲光碟片之時所發生，
      而係顧客事後自行執行光碟片內之檔案程式之結果，被告等於交易過程對於該
      等商標、英文名稱及授權文字並未對顧客為任何主張，被告等應僅單純販賣系
      爭光碟，並未曾加以播放，實無從認識系爭光碟內含系爭之授權文字，遑論其
      有行使偽造準私文書之故意，此外，亦無證據證明被告於交易時向買受人主張
      該仿冒光碟片係新力公司等製作之真品，買受者是否亦知悉此為仿冒光碟片，
      且藉由遊戲主機執行後，畫面上會出現告訴人新力公司之商標影像及新力公司
      名稱與授權文字，揆諸前揭意旨，核與刑法第二百十六條、第二百十條行使偽
      造私文書罪之犯罪構成要件並不該當（最高法院九十年度台非字第二五三號刑
      事判決參照），自難以行使偽造私文書罪責相繩。
（四）不能證明被告等涉有行使偽造準私文書罪行：
      綜上以觀，被告販賣光碟片之行為，並無對文書內容加以主張之事實，更無行
      使偽造文書之主觀犯意，揆諸前揭判例意旨，自無該當行使偽造準私文書罪之
      可言，要難以刑法第二百十六條、第二百二十條第二項、第二百十條罪名相繩
      ，公訴人認此部分與起訴有罪之常業侵害他人著作權罪部分，有裁判上一罪之
      之牽連犯關係，爰不另為無罪之諭知。
八、適用法律：
據上論斷，應依刑事訴訟法第三百六十九條第一項後段、第三百六十四條、第二百九
十九條第一項前段，著作權法第九十四條、商標法第六十三條、第六十四條、刑法第
十一條前段、第二條第一項但書、第二十八條、第五十五條、第四十七條、第三十八
條第一項第二款，判決如主文。
本案經檢察官呂丁旺到庭執行職務。
中      華      民      國    九十二    年      十      月    三十一    日
                              臺灣高等法院刑事第十庭
                                  審判長法  官  溫  耀  源
                                        法  官  何  菁  莪
                                        法  官  邱  同  印
右正本證明與原本無異。
如不服本判決，應於收受送達後十日內向本院提出上訴書狀，其未敘述上訴之理由者
並得於提起上訴後十日內向本院補提理由書（均須按他造當事人之人數附繕本）。
                                        書記官  莊  昭  樹
中      華      民      國    九十二    年      十      月    三十一    日
附錄：本案論罪科刑法條全文
商標法第六十二條
意圖欺騙他人，有左列情事之一者，處三年以下有期徒刑、拘役或科或併科新臺幣二
十萬元以下罰金。
  一、於同一商品或類似商品，使用相同或近似於他人註冊商標之圖樣者。
  二、於有關同一商品或類似商品之廣告、標帖、說明書、價目表或其他文書，附加
      相同或近似於他人註冊商標圖樣而陳列或散布者。
商標法第六十三條
明知為前條商品而販賣、意圖販賣而陳列、輸出或輸入者，處一年以下有期徒刑、拘
役或科或併科新臺幣五萬元以下罰金。
著作權法第八十七條
有左列情形之一者，視為侵害著作權或製版權：
一、以侵害著作人名譽之方法利用其著作者。
二、明知為侵害著作權或製版權之物而散布或意圖散布而陳列或持有或意圖營利而交
    付者。
三、意圖在中華民國管轄區域內散布而輸入在該區域內重製係屬侵害著作權或製版權
    之物者。
四、明知係侵害電腦程式著作財產權之著作之重製物而仍作為直接營利之使用者。
著作權法第九十四條
以犯第九十一條、第九十二條或第九十三條之罪為常業者，處一年以上七年以下有期
徒刑，得併科新臺幣四十五萬元以下罰金。
附表一
┌──┬────────┬────┬─────┬────────────┐
│編號│ 商標圖樣       │註冊號數│專用期限  │  指定使用商品名稱      │
│    │                │        │(至民國   │                        │
│    │                │        │年/月/日) │                        │
├──┼────────┼────┼─────┼────────────┤
│ 一 │                │710454  │95/03/15  │  電腦、錄有電腦程式之卡│
│    │                │        │          │  帶、磁碟、光碟及卡匣。│
│    │                │        │          │                        │
├──┼────────┼────┼─────┼────────────┤
│ 二 │                │672666  │94/02/28  │  電腦、錄有電腦程式之磁│
│    │                │        │          │  碟、磁卡、磁帶及光碟。│
├──┼────────┼────┼─────┼────────────┤
│ 三 │                │249070  │93/06/30  │  各種計算機、微電腦、家│
│    │                │        │          │  用微電腦、公司用微電腦│
│    │                │        │          │  、硬體、軟體、電腦用磁│
│    │                │        │          │  帶及磁碟及其他應屬本類│
│    │                │        │          │  之一切商品            │
├──┼────────┼────┼─────┼────────────┤
│    │                │626692  │92/12/31  │  光碟、唯讀記憶體、磁  │
│    │                │        │          │  卡、磁帶、磁碟、磁片  │
│ 四 │                │        │          │  、電腦、電腦記憶體、  │
│    │                │        │          │  電腦軟體記憶體、軟性  │
│    │                │        │          │  磁碟。                │
├──┼────────┼────┼─────┼────────────┤
│    │                │聯合商標│96/06/30  │  投幣式電子遊樂器、與  │
│ 五 │                │775800  │          │  電視連用之電子遊樂器  │
│    │                │正商標  │          │                        │
│    │                │369768  │          │                        │
├──┼────────┼────┼─────┼────────────┤
│    │                │        │          │  商業用之投幣式、免投幣│
│ 六 │                │884885  │99/03/15  │  或免代幣之遊樂器、電視│
│    │                │        │          │  遊樂器、電視遊樂器盒、│
│    │                │        │          │  電視遊樂器用之印刷電路│
│    │                │        │          │  板、家庭用電視遊樂器、│
│    │                │        │          │  電腦遊戲用軟體、錄有電│
│    │                │        │          │  視遊樂程式之磁帶、磁卡│
│    │                │        │          │  、光碟、雷射卡帶及唯讀│
│    │                │        │          │  記憶體卡匣。          │
│    │                │        │          │                        │
├──┼────────┼────┼─────┼────────────┤
│    │                │聯合商標│          │  商業用之彈球機、射擊遊│
│    │                │732266  │98/05/15  │  樂器、擲環套樁遊樂器、│
│ 七 │                │正商標  │          │  抓球機、敲擊遊樂器、測│
│    │                │443383  │          │  量拳擊或腳踢力道之遊樂│
│    │                │        │          │  器、活動吊鉤抓獎遊樂器│
│    │                │        │          │  、碰碰車及電動賽車遊樂│
│    │                │        │          │  器、獎章遊樂器、投幣式│
│    │                │        │          │  電子遊樂器、投幣或免代│
│    │                │        │          │  幣之電子遊樂器、電視遊│
│    │                │        │          │  樂器、電視遊樂器盒、電│
│    │                │        │          │  視遊樂器用之印刷電路板│
│    │                │        │          │  、家庭用電視遊樂器。  │
│    │                │        │          │                        │
├──┼────────┼────┼─────┼────────────┤
│    │                │        │          │  各種電腦、磁碟片、電腦│
│ 八 │                │396728  │97/03/21  │  鍵盤、磁碟機、電腦程式│
│    │                │        │          │  卡帶、金錢登記機、點鈔│
│    │                │        │          │  機。                  │
│    │                │        │          │                        │
│    │                │        │          │                        │
│    │                │        │          │                        │
│    │                │        │          │                        │
├──┼────────┼────┼─────┼────────────┤
│    │                │聯合商標│          │  電動機械兒童玩具、投  │
│    │                │724746  │95/08/15  │  幣式電動遊樂器、電視  │
│    │                │正商標  │          │  遊樂器、唱片、已錄錄  │
│ 九 │                │724721  │          │  影碟及錄影帶、電影片  │
│    │                │        │          │  、幻燈片、電腦、中央  │
│    │                │        │          │  處理機、電子電路、磁  │
│    │                │        │          │  碟、磁帶、印表機、鍵  │
│    │                │        │          │  盤、電池。            │
└──┴────────┴────┴─────┴────────────┘
附表二  （違反著作權法並仿冒商標之盜版電腦遊戲光碟片部分）
┌─────┬─────────────┬───────┬─────┐
│發行公司  │    電腦遊戲程式名稱      │首次發行日期  │ 查扣片數 │
│          │                          │(西元年月日)  │(單位：片)│
├─────┼─────────────┼───────┼─────┤
│新力公司  │ＧＴ（ＧＲＡＮＴＵＲＩ    │1999.12.11    │  二六０  │
│          │ＳＭＯ２）實戰賽車II      │在我國與日本同│          │
│          │                          │步發行        │          │
│          ├─────────────┼───────┼─────┤
│          │ＴＨＥ  ＬＥＧＥＮＤ  Ｏ  │1999.12.2     │  一八０  │
│          │Ｆ  ＤＲＡＧＯＯＮ龍騎士  │在我國與日本同│          │
│          │傳說                      │步發行        │          │
│          ├─────────────┼───────┼─────┤
│          │ＡＰＥ  ＥＳＣＡＰＥ抓猴  │1999.6.24     │  四十    │
│          │啦                        │在我國與日本同│          │
│          │                          │步發行        │          │
│          ├─────────────┼───────┼─────┤
│          │ＣＲＡＳＨ  ＢＡＮＤＩＣ  │1999.12.16    │  三四０  │
│          │ＯＯＴ  ＲＡＣＩＮＧ瘋狂  │在我國與日本同│          │
│          │小子II                    │步發行        │          │
│          ├─────────────┼───────┼─────┤
│          │ＣＨＡＳＥ  ＴＨＥ  ＥＸ  │2000.1.27     │  一六０  │
│          │ＰＥＸＳＳ列車驚魂        │在我國與日本同│          │
│          │                          │步發行        │          │
├─────┼─────────────┼───────┼─────┤
│思奎爾公司│放浪冒險譚（浪客傳記、Ｖ  │2000.2.10     │  三０    │
│          │ＡＧＲＡＮＴＳＴＯＲＹ    │在我國與日本同│          │
│          │                          │步發行        │          │
│          ├─────────────┼───────┼─────┤
│          │太空戰士第八代（ＦＩＮＡ  │1999.2.11     │ 一五００ │
│          │Ｌ  ＦＡＴＡＳＹⅧ）      │在我國與日本同│          │
│          │                          │步發行        │          │
│          ├─────────────┼───────┼─────┤
│          │聖劍傳說  ＬＥＧＥＮＤ    │1999.7.15     │  一四０  │
│          │ＯＦ  ＭＡＮＡ            │在我國與日本同│          │
│          │                          │步發行        │          │
│          ├─────────────┼───────┼─────┤
│          │太空戰士第九代（ＦＩＮＡ  │2000.7.7      │ 一五二０ │
│          │Ｌ  ＦＡＴＡＳＹⅨ）      │在我國與日本同│          │
│          │                          │步發行        │          │
├─────┼─────────────┼───────┼─────┤
│卡波光公司│惡靈古堡II  ＢＩＯＨＡＺ  │1998.1.29     │  四三０  │
│          │ＡＲＤII                  │在我國與日本同│          │
│          │                          │步發行        │          │
│          ├─────────────┼───────┼─────┤
│          │惡靈古堡III  ＢＩＯＨＡＺ  │1999.9.22     │  四五０  │
│          │ＡＲＤIII                  │在我國與日本同│          │
│          │                          │步發行        │          │
│          ├─────────────┼───────┼─────┤
│          │惡靈古堡射擊版  ＢＩＯＨ  │2000.1.27     │  三００  │
│          │ＡＺＡＲＤ  ＧＵＮ  ＳＵ  │在我國與日本同│          │
│          │ＲＶＩＶＯＲ              │步發行        │          │
│          ├─────────────┼───────┼─────┤
│          │恐龍危機（ＤＩＮＯ  ＣＲ  │1999.7.1      │  五十    │
│          │ＩＳＩＳ）                │在我國與日本同│          │
│          │                          │步發行        │          │
│          ├─────────────┼───────┼─────┤
│          │洛克人 ＤＡＳＨ２ （ＲＯＣ│2000.4.20     │  二九０  │
│          │ＫＭＡＮ  ＤＡＳＨ  ＥＰＩ│在我國與日本同│          │
│          │ＳＯＤＥ２）              │步發行        │          │
│          │                          │              │          │
├─────┼─────────────┼───────┼─────┤
│可樂美公司│勁爆熱舞II」（ＤＡＮＣＥ  │1999.8.26     │ 一二００ │
│          │ＤＡＮＣＥ  ＲＥＶＯＬＵ  │在我國與日本同│          │
│          │ＴＩＯＮ２）              │步發行        │          │
│          ├─────────────┼───────┼─────┤
│          │勁爆熱舞III」（ＤＡＮＣＥ  │2000.6.1      │ 一００   │
│          │ＤＡＮＣＥ  ＲＥＶＯＬＵ  │在我國與日本同│          │
│          │ＴＩＯＮ３）              │步發行        │          │
╞═════╪═════════════╧═══════╧═════╡
│藝電公司  │「NBA Live 99 」                                      │
│（美商）  │                                                      │
│          ├───────────────────────────┤
│          │「 NBA LIVE 2000」                                    │
│          │                                                      │
│          ├───────────────────────────┤
│          │「 FIFA 2000」                                        │
└─────┴───────────────────────────┘
附表三
編號一、仿冒新力公司、世雅公司、卡波光公司、思奎爾公司、可樂美公司、藝電公
        司商標並盜版之電腦遊戲程式光碟片共十七萬九千九百二十八片（其中含附
        表二所示之違反著作權法並仿冒商標之盜版電腦遊戲光碟片）。
編號二、供燒錄盜版著作物之空白光碟片三百片、燒錄機二臺。
編號三、戊○○○○○○○紙四十二箱、供秤光碟片重量之電子秤五台。
編號四、遊戲主機（含手把）四部、電腦一台（含主機、螢幕、鍵盤、印表機等周邊
        設備）、傳真機一部、遊戲光碟母片二片、照相製版底片九張。
附表四
編號一、違反著作權法並仿冒商標之盜版電腦遊戲光碟片部分：
┌─────┬─────────────┬───────┬─────┐
│發行公司  │電腦遊戲程式名稱          │發行日期      │查扣片數  │
│          │                          │(西元年月日)  │(單位：片)│
├─────┼─────────────┼───────┼─────┤
│新力公司  │ＧＴ（ＧＲＡＮＴＵＲＩ    │1999.12.11    │  四００  │
│          │ＳＭＯ２）實戰賽車II      │在我國與日本同│          │
│          │                          │步發行        │          │
│          ├─────────────┼───────┼─────┤
│          │袋鼠克拉修 （ＣＲＡＳＨ   │2000.12.14    │          │
│          │ＢＡＮＤＩＣＯＯＴ  ＣＡＲ│在我國與日本同│  三００  │
│          │ＮＩＶＡＬ）              │步發行        │          │
├─────┼─────────────┼───────┼─────┤
│思奎爾公司│太空戰士第八代（ＦＩＮＡ  │1999.2.11     │  六００  │
│          │Ｌ  ＦＡＴＡＳＹⅧ）      │在我國與日本同│          │
│          │                          │步發行        │          │
│          ├─────────────┼───────┼─────┤
│          │太空戰士第九代（ＦＩＮＡ  │2000.7.7      │ 一０八二 │
│          │Ｌ  ＦＡＴＡＳＹⅨ）      │在我國與日本同│          │
│          │                          │步發行        │          │
├─────┼─────────────┼───────┼─────┤
│卡波光公司│惡靈古堡II  ＢＩＯＨＡＺ  │1998.1.29     │  四００  │
│          │ＡＲＤII                  │在我國與日本同│          │
│          │                          │步發行        │          │
│          ├─────────────┼───────┼─────┤
│          │惡靈古堡III  ＢＩＯＨＡＺ  │1999.9.22     │  二００  │
│          │ＡＲＤIII ＬＡＳＴ  ＥＳＣ │在我國與日本同│          │
│          │ＰＥ                      │步發行        │          │
│          ├─────────────┼───────┼─────┤
│          │洛克人Ｘ５（Ｒｏｃｋｍａｎ│2000.11.30    │  二五０  │
│          │Ｘ５）                    │在我國與日本同│          │
│          │                          │步發行        │          │
│          │                          │              │          │
╞═════╪═════════════╪═══════╪═════╡
│南歌公司  │ＴＩＭＥ  ＣＲＩＳＩＳ ２ │2001年10月    │  二００  │
│（日商）  │                          │ 美國首次發行 │          │
│          │                          │              │          │
├─────┼─────────────┼───────┼─────┤
│南歌公司  │ＶＡＭＰＩＲＥ  ＮＩＧＨＴ│2001年11月    │ 四三００ │
│（日商）  │                          │ 美國首次發行 │          │
│          │                          │              │          │
│          │                          │              │          │
└─────┴─────────────┴───────┴─────┘
編號二、於光碟片外觀及封面紙上仿冒可樂美公司「ＭＥＴＡＬＧＥＡＲＳＯＬＩＤ
        」商標圖樣之盜版電腦遊戲程式光碟片共一千五百九十片。
編號三、其他之扣案盜版ＰＳ電腦遊戲程式光碟片三萬八千五百五十片，盜版ＰＳ２
        電腦遊戲程式光碟片七萬二千九百十三片，盜版ＤＣ電腦遊戲程式光碟片二
        萬四千三百十片。
編號四、戊○○○○○○○紙四十一箱、出貨單二十一張、訂貨單五張、帳冊一本。
編號五、PS、PS2、DC三款遊戲主機各一部、遊戲光碟母片六片、照相製版底片四張
        。


司法院資訊處製作；財團法人民間司法改革基金會備份。
